臺灣桃園地方法院刑事判決　　　　　　　　　　　　八十九年度易字第三七號
　　公　訴　人　臺灣桃園地方法院檢察署檢察官
　　被　　　告　辛○○
右列被告因贓物等案件，經檢察官提起公訴（八十九年度偵字第一二九一二號），本
院判決如左：
    主  文
辛○○連續收受贓物，累犯，處有期徒刑伍月，如易科罰金，以佰元折算壹日。
    事  實
一、辛○○曾因違反麻醉藥品管理條例案件，經本院於民國八十五年十月十六日，以
    八十五年度訴字第一○九○號判決判處有期徒刑五月，而於八十六年四月十六日
    確定，並於八十六年十一月六日以易科罰金執行完畢。
二、辛○○竟仍不知悛悔，基於收受贓物之概括犯意，自八十九年八月初某日起，至
    八十九年八月二十四日止，明知不詳姓名年籍之成年男子，在桃園縣八德市○○
    路○段一四二○巷六九弄五衖一號內所先後交付署名為「己○○」、「戊○○」
    、「乙○○」、「丁○○」、「林嘉輝」及「江春樺」等人之身分證（其中己○○、戊○○、乙○○身分證為正本，餘為影本）中，「己○○」、「戊○○」、
    「乙○○」、「丁○○」之身分證係來路不明之贓物（己○○之身分證係於八十
    四年七月底某日上午十時許，在桃園縣中壢市○○街十五號一樓遭竊；戊○○之
    身分證係於八十九年八月九日上午六時許，在桃園縣大溪鎮僑愛菜市場內遭竊；
    乙○○之身分證係於八十九年八月初某日，在桃園縣八德市○○路○段四九○巷
    四十五號內遭竊；丁○○之身分證影本係於八十九年八月二十一日晚間九時許，
    在桃園縣蘆竹鄉○○路華視攝影棚前，遭人搶奪），猶予以收受後；再與上開不
    詳姓名年籍之成年男子，為冒名申請行動電話門號，乃共同基於變造前開身分證
    之概括犯意連絡，由辛○○在前開處所，(1)先於八十九年八月二十三日將己○○
    身分證正本以浮貼紙片後影印之方式而變造己○○身分證影本，身分證號碼欄變
    造為Ｚ000000000號、出生年月日變造為五十九年八月十六日及配偶變
    造為乙○○、父母變造為劉雙全、楊阿枝（起訴書漏未記載）、職業變造為新光
    保險公司業務員及住址欄變造為桃園縣大溪鎮○○里○○鄰○○路八十三巷五十
    七弄二十九號；(2)再於八十九年八月二十四日中午，將乙○○身分證正本以增列
    內容及塗改之方式，變造其地址及父、母、配偶、出生地及本籍（後二欄起訴書
    漏未記載）欄；將江春樺身分證影本變造配偶（起訴書漏未記載）、地址欄；將
    林嘉輝身分證影本變造住址欄（起訴書誤載為父、母及配偶欄）之記載；將戊○○身分證正本以增列住址之方式，變造住址欄為桃園縣中壢市○○里○鄰○○路
    二七六巷十五弄二號（起訴書誤載為未經變造）等為變造方法，將上開身分證加
    以變造，均足生損害於己○○等人（其中丁○○之身分證尚未變造）之權益及戶
    政機關對於戶籍管理之正確性。嗣於八十九年八月二十四日十八時許，在八德市
    ○○路○段一四二○巷六九弄五衖一號內，為警查獲上開變造及尚未完成變造之
    身分證，始得知上情。
三、案經台北市政府警察局南港分局報告臺灣桃園地方法院檢察署檢察官偵查起訴。
        理  由
一、訊據被告辛○○對於右揭犯罪事實，除否認有收受贓物之犯行外，業據其迭於警
    、偵訊及本院審理中坦承不諱，核與證人己○○、戊○○、乙○○、丁○○、江
    春樺及林嘉輝等人於警訊中證稱其身分證有無遭變造等情節相符（參見台灣桃園
    地方法院檢察署八十九年度偵字第一二九一二號偵查卷第十一至十三頁、第十八
    頁、第十九、二十一頁、第二十二頁反面、二十四頁、第八十三頁反面、第八十
    四頁反面、第八十五頁、第八十六頁訊問筆錄），並有變造後之身分證數紙在卷
    可資佐證，足認被告自白確與事實相符，被告變造身分證之犯行洵堪認定。至被
    告辯稱：經案外人甲○○、丙○○告知身分證是從錢莊拿出來的，其不知道是贓
    物云云，然查：
（一）扣案之身分證正本或影印本，分別係己○○、戊○○、乙○○所有而遭竊取及
      丁○○所有而遭搶奪之動產，業經渠等於警、偵訊中指述綦詳（除參見上開筆
      錄外，另見同卷第六十六、六十七頁），均係他人財產犯罪所得之物，是被告
      所收受之身分證係屬贓物，已可認定。
（二）被告除坦承收受上揭身分證復予變造之犯行外，又於本院審理時自承：「因為
      眷村改建，住戶沒有住那裡，但是信件還是會寄到那裡，信件上面就有身分證
      字號，因為我有這些信件資料，可以利用來變造身分證，所以他們把身分證交
      給我變造。他們提供身分證影本，由我負責變造」等語明確，是被告收受扣案
      之身分證之目的，自始即在將之變造後，用以冒名申辦行動電話門號，以取得
      財產上之不法利益，首堪認定；則被告既因未經各該身分證之所有人委託代辦
      行動電話，而於初始即有變造身分證之犯意，顯然對於該批身分證係屬來源不
      正之贓物已有認識，被告諉稱不知係贓物云云，洵無足取。
（三）公訴人雖認被告係自案外人甲○○、丙○○取得前揭身分證正、影本，而被告
      亦屢屢供陳在卷。惟查：被告先於第一次警訊中供陳：「己○○、乙○○身分
      證是丙○○給我的，戊○○、丁○○、林嘉輝、江春樺四人身分證正、影本都
      是郭雙交給我的」云云，後於第二次警訊則改稱：「我一直誤認為甲○○的名
      字是郭雙，直到警方查獲之後才知道他是甲○○」云云，於審理中又先後改稱
      ：「這六張身分證都是甲○○給我的。他分二、三次交給我的。之間都相隔兩
      天而已，他是我被查獲前二天交給我的，也就是八十九年八月二十二日、二十
      三日，他都是在介壽路二段一四二零巷六九弄五衖一號，丙○○交給我的，都
      是正當的，我都還給他了。我都辦理好還給他了，有問題的部分都是甲○○交
      給我的，因為甲○○給我的資料不能辦理，我才拿回來變造。甲○○給我的部
      分，丙○○完全不知情」；「（問：你有無看到阿國分兩次交給甲○○？）有
      的」云云；「我曾經跟丙○○關在一起過，丙○○說我弄錯了。丙○○如果有
      給我，應該就是己○○的，乙○○的部分不是丙○○給我的」；「（問：有無
      看到庚○○將身分證給甲○○）沒有。但我從頭到尾一直認為是阿國交給甲○○」云云（參見台灣桃園地方法院檢察署八十九年度偵字第一二九一二號偵查
      卷第四、七頁及本院九十年六月二十六日、七月十七日、十一月十三日訊問筆
      錄），可知被告上開供詞對於自何人取得前揭身分證有多次反覆不一之情，而
      案外人甲○○雖於警訊中坦承：曾交付戊○○、丁○○、林嘉輝、江春樺四人
      身分證予被告云云（參上開偵查卷第十一頁），惟嗣於本院審理中即翻異前詞
      ，改稱：有交給被告兩張身分證影本，不記得是那兩張，但均非本案中之身分
      證，警訊中係為求交保，才把事情頂下來云云。至於案外人丙○○及證人庚○○經傳訊到庭後，均否認被告上開所言，是本院尚難僅憑被告存有前後不一之
      瑕疵且與案外人甲○○、丙○○及證人庚○○所言均不符之供詞，即認被告確
      係自案外人甲○○、丙○○取得前揭身分證，附此敘明。
    綜上所述，本件事證已臻明確，被告所辯不足採信，其收受贓物罪及變造特許證
    罪之犯行，均堪予認定。
二、核被告辛○○所為，係犯刑法第二百十二條之變造特種文書罪、第三百四十九條
    第一項之收受贓物罪。被告與姓名年籍不詳之成年男子間，就變造特種文書之犯
    行，具有犯意聯絡與行為分擔，為共同正犯。被告先後多次收受贓物、變造特種
    文書犯行，均時間緊接，犯罪構成要件相同，顯係基於概括犯意為之，均為連續
    犯，均以一罪論，均應依法加重其刑。被告所犯前開二罪間，具有方法結果之牽
    連關係，為牽連犯，應依刑法第五十五條之規定，從較重之連續收受贓物罪處斷
    。另查被告曾因違反麻醉藥品管理條例案件，經本院於八十五年十月十六日，以
    八十五年度訴字第一○九○號判決判處有期徒刑五月，而於八十六年四月十六日
    確定，並於八十六年十一月六日以易科罰金執行完畢，此有台灣高等法院被告全
    國前案紀錄表與台灣桃園地方法院檢察署刑案資料查註紀錄表各乙份存卷可按，
    其於五年以內再犯本件有期徒刑以上之罪，為累犯，應依刑法第四十七條之規定
    加重其刑。按被告行為後，刑法第四十一條業於九十年一月四日修正，同年月十
    日經總統公布，已於同年月十二日生效，修正後之刑法第四十一條第一項前段規
    定：「犯最重本刑為五年以下有期徒刑以下之罪，而受六個月以下有期徒刑或拘
    役之宣告，因身體、教育、職業、家庭之關係或其他正當事由，執行顯有困難者
    ，得以一元以上三元以下折算一日，易科罰金。」而比較新舊法規定之結果，裁
    判前之法律並非較有利者，自應依刑法第二條第一項前段之規定適用裁判時之刑
    法第四十一條第一項前段之規定。爰審酌被告變造身分證件對持有證件之本人及
    社會大眾之危害性，而其變造身分證之目的在於冒名申請行動電話門號以獲取財
    產上之不法利益，又其前科累累，不思改過遷善（此有台灣高等法院檢察署刑案
    紀錄簡覆表一紙在卷可稽）等一切情狀，量處如主文所示之刑，並諭知易科罰金
    之折算標準，以資懲儆。
三、公訴意旨另以：被告辛○○於八十九年八月初，明知案外人甲○○、丙○○二人
    ，桃園縣八德市○○路○段一四二○巷六九弄五衖一號內所交付署名為「林嘉輝
    」及「江春樺」等人之身分證係來路不明之贓物，猶予以收受，因認被告涉犯刑
    法第三百四十九條第一項之收受贓物罪云云。按犯罪事實應依證據認定之，無證
    據不得推定其犯罪事實。且不能證明被告犯罪者，應諭知無罪之判決，刑事訴訟
    法第一百五十四條、第三百零一條第一項定有明文。又認定不利於被告之事實，
    須依積極證據，積極證據不足為不利於被告事實之認定時，即應為有利於被告之
    認定，更不必有何有利之證據；又犯罪事實之認定，應憑真實之證據，倘證據是
    否真實尚欠明顯，自難以擬制推測之方法，為其判斷之基礎，最高法院三十年度
    上字第八一六號、五十三年台上字第六五六號判例可資參照。訊據被告堅決否認
    有收受贓物之犯行，辯稱：不知是贓物等語。公訴人認被告有此犯行無非係以被
    告於警、偵訊之自白及前揭身分證扣案足佐為其依據。經查：公訴人上開認定固
    非無據，然被害人林嘉輝、江春樺之身分證均未曾遺失一情，業據渠二人於警偵
    中陳稱明確（參上開偵查卷第八十三、八十四頁），而扣案之被害人二人之身分
    證均為影本，又依經驗法則可知，人民於許多辦理申請事項之場合，均有留存身
    分證影本予相對人（機關）之情形，則個人身分證影本為他人所取得，尚難即認
    係出於財產犯罪之所得，是本件尚難證明被告所持有之被害人二人之身分證影本
    係屬贓物，故此部分不能證明被告犯罪，此外復查無其他積極證據足認被告確有
    公訴人所指之犯行，原應為無罪之諭知，惟此部分與前開論罪科刑部分有連續犯
    之裁判上一罪關係，爰不另為無罪之諭知，附此敘明。
據上論斷，應依刑事訴訟法第二百九十九條第一項前段，刑法第二條第一項前段、第
五十六條、第三百四十九條第一項、第二百十二條、第五十五條、第四十七條、第四
十一條第一項前段，罰金罰鍰提高標準條例第一條前段、第二條，判決如主文。
本案經檢察官張尹敏到庭執行職務。
中      華      民      國    九十一    年      八      月     十四     日
                          臺灣桃園地方法院刑事第一庭
                              審判長法  官   吳爭奇
                                    法  官   胡芷瑜
                                    法  官   范明達
右正本證明與原本無異。
如不服本判決，應於判決送達後十日內向本院提出上訴狀( 應附繕本 )，上訴於
臺灣高等法院。
                                    書記官   孫立文
中        華        民        國   九十一   年   八   月    二十    日
附論罪科刑依據之法條：
刑法第二百十二條
偽造、變造護照、旅券、免許證、特許證及關於品行、能力、服務或其他相類之證書
、介紹書，足以生損害於公眾或他人者，處一年以下有期徒刑，拘役或三百元以下罰
金。
刑法第三百四十九條第一項
收受贓物者，處三年以下有期徒刑、拘役或五百元以下罰金。
